臺灣板橋地方法院刑事判決　　　　　　　94年度訴緝字第65號
公　訴　人　臺灣板橋地方法院檢察署檢察官
被　　　告　甲○○
上列被告因偽造文書等案件，經檢察官提起公訴（92年度偵字第
5325號），本院判決如下：
    主  文
甲○○無罪。
    理  由
一、公訴意旨略以：被告甲○○因信用不佳，急需資金週轉，遂
    向其妻乙○○表示欲辦台新及慶豐等二家銀行之信用卡，於
    得乙○○允諾後，甲○○為謀欲借多筆現金，竟基詐欺之不
    法所有意圖及偽造文書之概括犯意，於民國90年9 月間，持
    乙○○所交付之身分證、薪資明細表影本、彰化銀行活期儲
    蓄存款存摺及建物所有權狀，以乙○○之名義，另向第一商
    業銀行股份有限公司（下稱第一銀行）申請信用卡，而在信
    用卡申請書上偽造乙○○之署押，再將所偽造之申請書連同
    前開資料交付第一銀行外包業務員蔡長宏，用以表明乙○○
    親自申請信用卡之意思，足以生損害於第一銀行及乙○○。
    嗣甲○○取得第一銀行所核發，持卡人為乙○○之0000-000
    0-0000-0000 號信用卡後，基於同前之犯意，連續於同年10
    月25日、26日及27日，持該信用卡以冒用乙○○本人刷卡之
    不正方法，自銀行之自動付款設備預借新臺幣（下同）20,0
    00元、10,000元及6,000 元，使第一銀行陷於錯誤而交付現
    金。甲○○又分別於同年11月17日、21日及12月28日，持該
    信用卡前往純盈銀樓，冒用乙○○之名義消費，並在簽帳單
    上偽造乙○○之署押，再將所偽造之簽帳單交付與該商店，
    用以表明收到貨物之意思，使該商店為認係乙○○本人消費
    ，而陷於錯誤，交付所出售之貨物，並使第一銀行為認係乙
    ○○所消費，陷於錯誤，而墊付消費金額，其前後分別取得
    價值20,000元、44,500元及20,000元之財物，均足以生損害
    於純盈銀樓、第一銀行及乙○○。因認被告甲○○涉犯刑法
    第216 條、第210 條之行使偽造私文書罪，及同法第339 條
    第1 項之詐欺取財罪、第339 條之2 第1 項之以不正方法自
    自動付款設備取得財物罪嫌等語。
二、按犯罪事實應依證據認定之，無證據不得認定犯罪事實；不
    能證明被告犯罪者，應諭知無罪之判決，刑事訴訟法第154
    條第2 項、第301 條第1 項分別定有明文。又按刑法第210
    條之偽造文書，以無制作權之人冒用他人名義而制作該文書
    為要件之一，如果行為人基於他人之授權委託，即不能謂無
    制作權，自不成立該條之罪，最高法院47年度臺上字第226
    號判例足資參考。
三、公訴意旨認被告涉犯偽造文書及詐欺罪嫌，無非係以證人乙
    ○○之證述、卷附信用卡申請書、消費明細表、簽帳單影本
    等為主要論據。訊據被告固不否認有使用乙○○名義申請信
    用卡並刷卡消費之事實，惟否認有偽造文書及詐欺之犯行，
    被告辯稱：伊因債信不佳，無法申請信用卡，所以徵得乙○
    ○同意後，以其名義申請信用卡，銀行人員也有向乙○○徵
    信；後來因無力償還卡債，而被訴本案。伊自知愧對乙○○
    ，但伊並沒有冒用乙○○名義犯偽造文書及詐欺等罪，其申
    請信用卡前確得乙○○同意等語。經查：
  (一)90年9 月間，被告為申請信用卡，持其配偶乙○○之身分證
    影本、戶口名簿影本、薪資明細表影本、彰化銀行活期儲蓄
    存款存摺及建物所有權狀等文件，以乙○○之名義，向第一
    銀行申請信用卡，而經該行審核後發給乙○○為申請名義人
    之0000-0000-0000 -0000號信用卡。後被告先於90年10月25
    日、26日及27日，持上開信用卡自銀行之自動付款設備以預
    借現金之方式領得20,000元、10,000元及6,000 元；再於同
    年11月17日、21日及12月28日，持上開信用卡前往純盈銀樓
    ，以乙○○之名義刷卡消費，購買價值20,000元、44,500元
    及20,000元之財物，有乙○○申請第一銀行信用卡之申請書
    、所附資料（見偵查卷第26-33 頁）、消費明細表（同前卷
    第15-22 頁）、及簽帳單影本3 紙（見同前卷第34-36 頁）
    等在卷為據，足證被告於上開時、地以乙○○名義申請信用
    卡後自行刷卡借款、消費之事實明確。
  (二)告訴代理人雖憑乙○○之證述及所簽具之切結書，認被告未
    得乙○○同意冒名申請信用卡及刷卡使用，而請求訴究被告
    所犯之偽造文書及詐欺犯行。且證人乙○○於偵查中證稱：
    被告說要以我的名義辦5 張卡，我說不要辦那麼多張，只要
    辦2 張就好了（見偵查卷第54頁背面）；惟乙○○於上開偵
    訊中亦證稱：拿薪資證明等資料給被告時，並沒有表明同意
    他辦那兩家銀行之信用卡；至於第一銀行有無向伊確認辦卡
    一事已經忘記等語（見同前卷第55頁）。是證人乙○○固有
    向被告表示不同意其辦理多張信用卡，惟究竟同意辦理那幾
    張信用卡、是否同意被告辦理本案之第一銀行信用卡？則未
    能明確指證。而被告申請上開第一銀行信用卡，乃透過第一
    銀行外包業務員蔡長宏辦理，經警方通知證人蔡長宏於警詢
    時陳稱：甲○○申請信用卡時，我有打電話向乙○○確認同
    意申請等語（見偵查卷第10頁背面）；偵查中證人蔡長宏更
    證稱：乙○○在恩主公醫院上班，我用電話跟她確認，她知
    道要辦第一銀行的信用卡等語（見同前卷第50頁）。而證人
    乙○○確實係恩主公醫院之兼職護士，有前開薪資明細表在
    卷為憑（見同前卷第28頁），足見證人蔡長宏確實去電證人
    乙○○之任職處所徵信明確，而非虛應故事。佐以證人乙○
    ○前開證述，足認本件係證人乙○○因被告同時辦理多張信
    用卡，而無法明確記憶是否同意被告辦理第一銀行之信用卡
    。然證人蔡長宏既明確證述與證人乙○○通電確認之經過，
    足信當時被告申請第一銀行信用卡前，證人乙○○係已知情
    並同意。自不能因乙○○記憶模糊，而憑其事後之片面切結
    指證，率認被告犯有偽造文書及詐欺之犯行。
  (三)且證人乙○○於本院審判時復到庭證稱：被告當時債信不好
    ，說要以我名義辦2 、3 張信用卡，沒有說要辦那幾家，但
    我記得有匯豐銀行及台新銀行之信用卡；本來信用卡卡費都
    是被告在繳納，所以我沒有注意銀行寄來的明細表，但後來
    被告積欠第一銀行卡債，銀行人員來電催收，我沒有能力繳
    納卡費，才向銀行人員說被告冒用我名義去申辦的；被告本
    來只說要辦2 張卡，後來又說要辦3 張借錢做生意，但我不
    知要辦那幾家銀行，因為之前台新及匯豐銀行有打電話過來
    辦理對保，所以我印象比較深刻等語（見本院94年6 月8 日
    審判筆錄）。足見被告以證人乙○○之名義申請信用卡，事
    先即徵得乙○○之同意，僅因證人乙○○之授權範圍不明確
    ，且因信用卡之申請過程及事後債務處理均由被告自行承擔
    ，是乙○○對於被告申請信用卡之發卡銀行、張數均不甚明
    瞭，僅記得台新、匯豐二家銀行曾與之通電對保，而忘記第
    一銀行人員有無與之確認一節。但證人乙○○既不能明確指
    證被告之犯行，僅因受第一銀行人員催繳卡債時，不願為被
    告負擔信用卡債務而簽立切結書，自不能憑此認被告所辯不
    足採信，而繩以偽造文書及詐欺罪責。
  (四)綜上，由第一銀行外包業務員蔡長宏之證述，得以證明被告
    申請信用卡之時，確曾向乙○○徵信，確認乙○○同意被告
    辦理信用卡一節為實。且由證人乙○○到庭之證述，足知其
    同意被告辦理信用卡，但授權之內容不明確，對於是否同意
    被告申請第一銀行信用卡一事記憶不清。而佐以前開證人蔡
    長宏之證述，足認被告所辯並無冒名申請信用卡之犯行等語
    ，確屬可採，僅因乙○○事後記憶不明，又第一銀行催討信
    用卡欠款甚急，證人乙○○乃簽立切結書而指認被告犯罪。
    是由上開事證，仍無法證明被告未得授權而冒用乙○○名義
    申請信用卡及刷卡消費，而公訴人並無其他舉證，本院亦查
    無其他積極事證足認被告有公訴意旨所指之偽造文書及詐欺
    犯行。是本件被告犯行既屬不能證明，揆以首揭說明，應為
    被告無罪之諭知。
據上論斷，應依刑事訴訟法第301 條第1 項判決如主文。
本案經檢察官徐名駒到庭執行職務。
中　　華　　民　　國　　94　　年　　6 　　月　　22　　日
                  刑事第十四庭  審判長法  官   徐蘭萍
                                      法  官   林淑婷
                                      法　官   林漢強
以上正本證明與原本無異。
如不服本判決，應於判決送達後10日內，向本院提出上訴狀。
                                      書記官   黃大千
中　　華　　民　　國　　94　　年　　6 　　月　　22　　日
